【裁判字號】    90,上更(一),322
【裁判日期】    900705
【裁判案由】    毒品危害防制條例
【裁判全文】
臺灣高等法院刑事判決                          九十年度上更(一)字第三二二號
    上  訴  人  臺灣桃園地方法院檢察署檢察官
    被      告  丙○○
    指定辯護人  本院甲○辯護人
右上訴人因被告違反毒品危害防制條例案件，不服臺灣桃園地方法院八十九年度訴字
第七三號中華民國八十九年七月四日第一審判決（起訴案號：臺灣桃園地方法院檢察
署八十八年度偵字第一四九二九號、第一八０三二號），提起上訴，經判決後由最高
法院發回更審，本院判決如左：
    主      文
上訴駁回。
    理      由
一、公訴意旨以：被告丙○○意圖營利，於八十八年元月間，在桃園縣八德市某大圳
    旁，以新台幣（下同）二千元販賣第二級毒品安非他命一小包予丁○○。嗣於八
    十八年九月十六日，在桃園縣中壢市○○路九十六號前，為警查獲持有安非他命
    毛重十三點六公克；另於同年十一月二十九日晚上七時二十五分，在桃園縣八德
市○○街四十一巷十一號住處為警查獲持有安非他命毛重六．七公克、電子秤一
    台、分裝袋二百七十七個，因認被告涉犯毒品危害防制條例第四條第二項販賣第
    二級毒品罪嫌云云。
二、按犯罪事實應依證據認定之，無證據不得推定其犯罪事實，又不能證明被告犯罪
    者，應為無罪之判決，刑事訴訟法第一百五十四條及三百零一條第一項分別定有
    明文。次按刑事訴訟法上所謂認定事實之證據，係指足以認定被告確有犯罪行為
    之積極證據而言，該項證據自須適合於被告犯罪事實之認定，始得採為斷罪資料
    ；如未發現相當證據，或證據不足以證明，自不能以推測或擬制之方法，以為裁
    判之基礎（參照最高法院二十九年上字第三一○五號判例、四十年台上字第八六
    號判例）。查公訴人據以認定被告涉犯右揭販賣安非他命罪嫌，無非係以證人丁
    ○○之指述為其唯一論據，惟訊據被告丙○○否認涉有右揭販賣第二級毒品安非
    他命之犯行，辯稱：八十八年一月間，伊在監接受強制戒治，又從何賣安非他命
    給丁○○，另被查扣之安非他命係供己施用，電子秤一台用以秤重以防止所購買
    毒品斤兩不足，分裝袋二百七十七個是因為每次購買安非他命時賣的人都會給伊
    很多分裝袋，方便伊帶使用等語。經查：（一）證人丁○○於警訊時及偵查中
    固證稱於八十八年一月底在桃園縣八德市某大圳旁，以二千元之代價向被告購入
    第二級毒品安非他命一小包云云（見八十八年度偵字第一四九二九號卷第十四、
    二十六頁）。而證人丁○○亦供稱伊有吸用安非他命等語在卷，然查被告於八十
    七年十二月間涉犯違反毒品危害防制條例案件，於八十七年十二月五日凌晨一時
    十五分許為警查獲，經台灣桃園地方法院檢察署檢察官聲請原審法院裁定羈押獲
    准，又經同署檢察官聲請原審法院於八十七年十二月十八日以八十七年度毒聲字
    第三四００號裁定送觀察勒戒，即於同日入勒戒處所執行，復認有繼續施用毒品
    傾向，經原審法院於八十八年一月十一日以八十八年度毒聲字第一九三號裁定令
    入戒治處所施以強制戒治一年，即於同日送台灣桃園戒治所強制戒治，嗣經原審
    法院以八十八年度毒聲字第二六一六號裁准停止戒治，所餘戒治期間，付保護管
    束，於八十八年六月二日出戒治所等情，此業經原審調取台灣桃園地方法院檢察
    署八十七年度偵字第一八二八五號偵查卷核閱無訛，並有原審法院八十七年度毒
    聲字第三四００號裁定書及本院被告全國前案紀錄表一紙可按，且經向台灣桃園
    看守所及台灣桃園監獄查詢被告在監資料確實，有台灣桃園看守所八十九年二月
    二日桃所澄總字第六九號函暨所附電腦資料查詢單四紙、台灣桃園監獄八十九年
    二月十四日桃監澄總字第五一六號函暨所附強制戒治處分執行指揮書、原審法院
    八十八年度毒聲字第一九三號裁定、八十八年度毒聲字第二六一六號裁定、台灣
    桃園地方法院檢察署八十八年六月一日乙○楠執戊字第四四二號函、執行保護管
    束命令各一件可參。因此，被告於八十八年一月底，尚在台灣台灣桃園戒治所執
    行強制戒治，自無可能有上開販賣第二級毒品安非他命予丁○○之犯行。至證人
    丁○○固因施用吸食安非他命，而於八十八年二月四日送台灣桃園看守所附設觀
    察勒戒處所觀察勒戒，有台灣桃園地方法院檢察署檢察官觀察勒戒處分執行指揮
    書及台灣桃園看守所附設觀察勒戒處所九十年五月七日桃所澄總字第○○二三五
    號函各一紙在卷可稽，是證人丁○○在送觀察勒戒前之八十八年一月間固有可能
    因供施用而購買安非他命，惟被告既於八十八年一月間先後在台灣桃園看所守附
    設觀察勒戒所及台灣桃園戒治所接受觀察勒戒及強制戒治，自無可能於該期間內
    販賣安非他命予證人丁○○，且查證人丁○○嗣於原審法院審理時否認有於八十
    八年一月間向被告購買安非他命之情事，則證人丁○○就是否向被告購買安非他
    命之指述既前後不一，且又無其他積極證據足資佐證證人丁○○之指述確與事實
    相符。自難遽依證人丁○○片面之指證即認被告應負販賣安非他命罪責。（二）
    次查，被告確有於八十八年九月十六日十九時三十分許，在桃園縣中壢市○○路
    九十六號前為警查獲，並扣得第二級毒品安非他命（毛重十三點六公克）。被告
    供認此安非他命係供自己施用，且被告為警查獲時所採取之尿液，經送請鑑驗結
    果發現含有甲基安非他命之陽性反應，有法務部調查局八九陸（一）字第八九０
    三四八三九鑑驗通知書一紙在卷可佐，足徵上開扣案顆粒確屬安非他命，且被告
    確有施用安非他命之行為。另警於八十八年十一月二十九日持檢察官簽發搜索票
    前往桃園縣八德市○○街四十一巷十一號被告住處實施搜索，扣得第二級毒品安
    非他命二小包（淨重五點二九三一公克，驗餘淨重五點二二零九公克）、電子秤
    一台及分裝袋二百七十七個，被告當時雖未在場，然據證人即被告之妻邱芷華證
    稱上開扣案物品均為被告所有，被告亦坦承上情無訛。該扣案之顆粒兩袋送鑑驗
    結果，確含有甲基安非他命成分（送驗顆粒淨重五點二九三一公克，取樣零點零
    七二二公克已鑑析用罄，餘五點二二零九公克），有憲兵司令部刑事鑑識中心八
    十九年三月二十八日（八九）綱得字第四０六五號鑑驗通知書一紙在卷可考。惟
    被告二次持有上開安非他命分別為毛重十三點六公克、毛重六點七公克，數量非
    鉅尚非不可能係供自己施用之量。至被告就扣案電子秤辯稱係為防所買之毒品斤
    兩不足所購置，分裝袋為自己方便所用之物，衡諸經驗法則均非事理所無，且查
    被告若確從事販賣安非他命，則其既持有分裝袋及電子秤，又何以未發現有何已
    分裝完成之安非他命，且被告經警查獲上揭安非他命已距八十八年一月間相隔八
    月之久，是經警所查獲之上揭安非他命、電子秤及分裝袋，亦不足證明被告有於
    八十八年一月間販賣安非他命予丁○○之事實，而參以被告於八十八年九月十六
    日為警查獲時所採尿液亦呈甲基安非他命陽性反應，有上開法務部調查局鑑驗通
    知書一紙可稽，足徵被告確有施用毒品之犯行，被告辯稱扣案安非他命係供已施
    用等語，與事理無違。被告持有前揭安非他命係為供己施用，其持有行為為低度
    行為，應為施用毒品之高度行為所吸收，為單純一罪，而被告施用第二級毒品之
    犯罪，業經原審判決有罪確定，是公訴意旨所指被告涉犯販賣第二級毒品安非他
    命之犯行自屬無法確切證明。此外，復查無其他積極證據足證被告確有公訴意旨
    所指販賣第二級毒品之犯行。原審詳加審究後，以被告犯罪不能證明而諭知無罪
    ，並無不當，檢察官上訴意旨以：被告丙○○先後於八十八年九月十六日、同年
    十一月二十九日、十二月十四日、十二月十五日短短四個月內，為警查獲共重約
    九十九．四公克之安非他命、電子秤二台、分裝袋共五百零三枚，有本案卷證及
    併案卷證附卷足參。而以安非他命一次吸食之重量約０．一公克計算，被告丙○
    ○前後為警查獲之安非他命毒品數量應可供吸食千餘次。又查獲之分裝袋並非少
    數幾枚而係五百餘枚，原審認被告為警查獲之安非他命數量非夥，其餘查獲之物
    全係供被告個人之用，非供販賣，應係與經驗法則有違。證人丁○○雖證稱於八
    十八年一月間向被告購買毒品，而被告丙○○當時係在監戒治中，然證人丁○○
    於警訊中即稱詳細日期不記得（見八十八年度偵字第一四九二九號偵查卷第十四
    頁），於偵訊中則稱係於伊觀察勒戒前向被告丙○○購買（見八十八年度偵字第
    一四九二九號偵查卷第二十五頁反面）。而被告丙○○係於八十七年十二月五日
    遭警查獲，與證人丁○○指證之時間相差不到一個月，再參諸證人丁○○係於八
    十八年九月中旬始接受訊問，與購買時間已相隔超過半年之久，惟證人指證購買
    地點、數量及價格之證詞，於警訊及偵訊時皆相同，則證人丁○○之證詞應堪採
    信。原審僅以證人指證時間有誤，即不予採信證人證詞，容有未洽云云。惟查被
    告於八十八年九月十六日、十一月二十九日二度被查獲持有毒品安非他命之事證
    ，僅足認定被告有施用安非他命之犯行，尚不足以憑之認定被告有販賣毒品之犯
    罪事實已如前述，至八十八年十二月十四日、十二月十五日被告另被警查獲持有
    大量安非他命及分裝袋之事證，是否足以認定被告於該段期間有販賣毒品之犯行
    ，宜由檢察官另行偵查，證人丁○○在警訊中證稱「我向簡某購買安非他命是在
    八十八年元月底（詳細日期已忘）」（見八十八偵字第一四九二九號卷第十四頁
    ），於檢察官訊問時稱：「（丙○○）在我未進勒戒所前曾在八德市．．．．賣
    給我．．．（除八十八年一月間買安毒外）沒有（買）（見同上偵卷第二十六頁
），顯然證人丁○○指證向被告購買安非他命之日期是「八十八年一月底」至於
    詳細日期則忘記了，該項證言與事實不符，無法採信已如前述，綜上，本件檢察
    官上訴並無理由，應予駁回。
據上論斷，應依刑事訴訟法第三百六十八條，判決如主文。
本案經檢察官林炳雄到庭執行職務。
中    華    民    國    九十      年        七      月      五          日
                            台灣高等法院刑事第三庭
                                審判長法  官  張  連  財
                                      法  官  李  英  勇
                                      法  官  張  傳  栗
右正本證明與原本無異。
檢察官如不服本判決應於收受送達後十日內向本院提出上訴書狀，其未敘述上訴之理
由者並得於提起上訴後十日內向本院補提理由書（均須按他造當事人之人數附繕本）
。
                                      書記官  王  秀  雲
中    華    民    國    九十      年        七      月      五          日


司法院資訊處製作；財團法人民間司法改革基金會備份。
